【裁判字號】    90,上易,1101
【裁判日期】    900416
【裁判案由】    毒品危害防制條例
【裁判全文】
臺灣高等法院刑事判決                            九十年度上易字第一一○一號
    上  訴  人
    即  被  告  甲○○
右上訴人因違反毒品危害防制條例案件，不服臺灣新竹地方法院九十年度易更字第八
號，中華民國九十年一月十九日第一審判決（起訴案號：臺灣新竹地方法院檢察署八
十九年度毒偵字第八一七號及第八二○號），提起上訴，本院判決如左：
    主  文
原判決撤銷。
甲○○連續施用第二級毒品，累犯，處有期徒刑陸月，如易科罰金以佰元折算壹日
，於刑之執行完畢或赦免後，令入勞動場所強制工作壹年，以保護管束代之。
扣案之安非他命壹貳點參伍公克沒收銷燬之，吸食器壹組沒收。
    事  實
一、甲○○前於民國八十六年間，因違反麻醉藥品管理條例案件，經原審法院判處有
    期徒刑五月確定，於八十六年十二月十六日易科罰金執行完畢。嗣於八十七年間
    ，又因施用毒品案件，經臺灣板橋地方法院裁定送觀察、勒戒後，因認無繼續施
    用傾向，由台灣板橋地方法院檢察署檢察官以八十七年度偵字第一四三二○號不
    起訴處分確定在案。詎甲○○於不起訴處分後，五年內又於八十七年十月三十一
    日十八時許往前回溯九十六小時內之某時，在不詳地點，再度施用第二級毒品安
    非他命，經原審裁定送觀察、勒戒後，認有繼續施用之傾向，除經原審裁定令入
    戒治處所施以強制戒治外，並經臺灣新竹地方法院檢察署檢察官提起公訴，由原
    審法院於八十八年六月十日以八十八年度易字第三五七號判決判處有期徒刑六月
    確定。嗣關於戒治部分，經執行滿三月後，因認無繼續戒治之必要，經臺灣新竹
    地方法院檢察署檢察官聲請原審法院於八十八年十月二十六日裁定停止戒治，所
    餘戒治期間交付保護管束。乃甲○○猶不知悔改，復基於施用第二級毒品之概括
    犯意，於八十九年一月間至同年二月二十四日之停止戒治期間內，在新竹縣關西
    鎮東平里十五鄰大東坑六十三之二號住處，連續施用第二級毒品安非他命多次，
    為有施用毒品犯罪習慣之人。嗣甲○○先後於八十九年一月二十三日及同年二月
    二十四日，為警分別於桃園縣龍潭鄉九龍村九座寮二十巷口及新竹縣關西鎮東平
    里十五鄰大東坑六十三號之二查獲，其中八十九年二月二十四日查獲當天，並扣
得甲○○所有供吸食所用之安非他命十二點三五公克及吸食器乙組。
二、案經桃園縣警察局平鎮分局報請台灣桃園地方法院檢察署檢察官呈請台灣高等法
    院檢察署檢察長令轉暨新竹縣警察局移請臺灣新竹地方法院檢察官偵查起訴。
    理  由
一、右揭事實，業據上訴人即被告甲○○坦承不諱，並有第二級毒品安非他命十二點
    三五公克及吸食器乙組扣案可稽，且其於被查獲時為警所採尿液，經送驗均有安
    非他命之陽性反應，此亦有桃園縣衛生局八十九年一月二十八日出具之不法藥物
    尿液檢定書及新竹縣衛生局八十九年三月八日出具之竹縣衛六字第八九○五五七
    號尿液檢驗單各乙紙在卷可憑。又關於被告前因施用毒品案件，經臺灣板橋地方
    法院裁定送觀察、勒戒後，因認無繼續施用傾向，由台灣板橋地方法院檢察署檢
    察官以八十七年偵字第一四三二○號不起訴處分書處分不起訴確定後，五年內又
    於八十七年十月三十一日十八時許往前回溯九十六小時內之某時，在不詳地點，
    再度施用第二級毒品安非他命，經原審法院裁定送觀察、勒戒後，認有繼續施用
    之傾向，除再經裁定令入戒治處所施以強制戒治外，並經臺灣新竹地方法院檢察
    署檢察官提起公訴，由原審法院於八十八年六月十日以八十八年度易字第三五七
    號判決判處有期徒刑六月確定。其戒治部分，經執行滿三月後，因認無繼續戒治
    之必要，經臺灣新竹地方法院檢察署檢察官聲請原審法院於八十八年十月二十六
    日裁定停止戒治，所餘戒治期間交付保護管束等事實，亦有台灣桃園地方法院檢
    察署刑案資料查註紀錄表、台灣新竹地方法院檢察署檢察官八十八年戒執二字第
    一三一號戒治處分執行指揮書、同署檢察官八十八年度聲戒字第一五七號聲請書
    、八十八年度聲觀字第一○○號聲請書、八十八年度偵字第四七一
    號起訴書、臺灣新竹地方法院八十八年度易字第三五七號刑事判決等資料在卷可
    稽。本案事證已臻明確，被告施用安非他命犯行洵堪認定，自應依法予以論罪科
    刑。
二、核被告所為，係犯毒品危害防制條例第十條第二項之施用第二級毒品罪。其施用
    第二級毒品安非他命前後之持有第二級毒品毒品安非他命之低度行為，為施用之
    高度行為所吸收，不另論罪。其先後多次施用毒品犯行，時間緊接，所犯構成要
    件相同之罪名，顯係基於概括之犯意為之，為連續犯，依刑法第五十六條規定論
    以一罪，並加重其刑。被告前因違反麻醉藥品管理條例案件，經本院判處有期徒
  刑五月確定，於八十六年十二月十六日易科罰金執行完畢，有臺灣高等法院被告
    全國前案紀錄表在卷可按，其於刑之執行完畢未滿五年再犯本件有期徒刑以上之
    罪，為累犯，應依刑法第四十七條規定，遞加重其刑。
三、原審據以論罪科刑，固非無見，惟查：科刑之判斷，依刑法第五十七條各款規定
    ，須就行為人涉案環境中一切主客觀情狀，基於個別處遇之刑罰矯治原則，詳實
    審酌。其因屢犯同一罪名而有加強制裁之必要者，固非不得酌予從重處斷，但此
    究非絕對而劃一之考量；而藥物濫用類型之犯罪，在立法本質上屬於牴觸國家醫
    藥衛生政策之法定犯，就行為背景而言，則為出於社會適應不良之慢性自殘行為
    ，除非別有強化一般預防功能之特殊事由，在處遇手段之選擇上理應儘先考量如
    何激發其接受矯正之自我意志，非至萬不得已，不宜盡與積極危害公眾或他人之
    自然犯同其待遇，致使遽行壓縮其社會適應空間而增加矯治上所不必要之困難。
    原判決未具體闡述究竟有何非予監禁即難矯治之必要原因，遽予科處上訴人有期
    徒刑十月，量刑判斷難認妥適。被告上訴意旨指摘原判決量刑失重，為有理由，
    應由本院撤銷改判。爰審酌被告近數年間除自己濫用禁制藥物之外，尚乏其他重
    大劣行，且其迭於偵審中坦承犯行，又已經依法執行強制戒治等一切情狀，量處
    如主文所示之刑。又按行為後法律有變更者，適用裁判時之法律。但裁判前之法
    律有利於行為人者，適用最有利於行為人之法律，刑法第二條第一項定有明文。
    有關刑法第四十一條關於易科罰金之規定，業經立法院於九十年一月四日修正通
    過，並經總統於同年月十日明令公布，同年月十二日生效施行。觀諸上開修正後
    得易科罰金之規定「犯最重本刑為五年以下有期徒刑以下之刑之罪，而受六個月
    以下有期徒刑或拘役之宣告，因身體、教育、職業、家庭之關係或其他正當事由
    ，執行顯有困難者，得以一元以上三元以下折算一日，易科罰金。但確因不執行
    所宣告之刑，難收矯正之效，或難以維持法秩序者，不在此限。併合處罰之數罪
    ，均有前項情形，其應執行之刑逾六月者，亦同」，較修正前同條所定「犯最重
    本刑為三年以下有期徒刑以下之刑之罪，而受六月以有期徒刑或拘役之宣告，因
    身體、教育、職業、或家庭之關係，執行顯有困難者，得以一元以上三元以下折
    算一日，易科罰金」之內容，顯然為有利於被告。本件被告既係犯最重本刑為三
    年以下有期徒刑之普通傷害罪，且僅論處被告有期徒刑六月，揆諸前揭所述，本
    件自有修正後刑法第四十一條第一項規定之適用。爰併諭知如易科罰金以三百元
    折算一日之折算標準。
四、惟依前引前案紀錄表所載，上訴人自八十六年起，屢因施用毒害藥品而違反麻醉
    藥品管理條例與嗣後修正公布施行之毒品危害防制條例，幾經罪刑之宣告與執行
    ，竟不及時積極悔改而又犯類型相同之本案，顯然有施用毒品之犯罪習慣。主刑
    部分雖經酌情科處較輕之刑，仍有另藉保安處分措施加強他律矯治之必要，併命
    於刑之執行完畢或赦免後令入勞動場所強制工作一年。但斟酌其所犯情節止於自
    損身命，未達積極侵害他人權益、破壞社會秩序之程度，認為所宣告之強制工作
    處分以暫不實際執行為適當，先予代以保護管束，以觀後效並啟自新。
五、扣案之安非他命十二點三五公克，屬違禁物，應依毒品危害防制條例第十八條第
    一項前段規定，宣告沒收並銷燬之。另扣案之吸食器一組，為被告所有供施用安
    非他命所用之物，業經被告於原審自承無訛，應依刑法第三十八條第一項第二款
    規定，併予宣告沒收。
據上論斷，應依刑事訴訟法第三百六十九條第一項前段、第三百六十四條、第二百九
十九條第一項前段、毒品危害防制條例案件第十條第二項、第十八條第一項前段，刑
法第十一條前段、第二條第一項前段、第五十六條、第四十七條、修正第四十一條第
一項前段、第三十八條第一項第二款、第九十條、第九十二條、罰金罰鍰提高標準條
例第二條，判決如主文。
本案經檢察官何明楨到庭執行職務。
中      華      民      國    九十      年      四      月     十六     日
                              臺灣高等法院刑事第二十庭
                                  審判長法  官  葉  麗  霞
                                        法  官  林  勤  綱
                                        法  官  余  來  炎
右正本證明與原本無異。
不得上訴。
                                        書記官  黃  麗  玲
中    華    民    國     九十     年       四       月        十六      日
附錄：本案論罪科刑法條全文
毒品危害防制條例案件第十條第二項
施用第二級毒品者，處三年以下有期徒刑。


司法院資訊處製作；財團法人民間司法改革基金會備份。
